最高法院民事裁定　　　　　　　　　　　　　　　　　九十三年度台抗字第三二號
　　再 抗告 人　甲○○
　　訴訟代理人　黃福卿律師
右再抗告人因與相對人乙○○間聲請限期起訴事件，對於中華民國九十二年十一月十
九日台灣高等法院台南分院裁定（九十二年度抗字第四八三號），提起再抗告，本院
裁定如左：
    主  文
再抗告駁回。
再抗告訴訟費用由再抗告人負擔。
    理  由
按對於抗告法院之裁定再為抗告，僅得以其適用法規顯有錯誤為理由，並經原法院之
許可，此項許可，以原裁定所涉及之法律見解具有原則上之重要性者為限，此觀民事
訴訟法第四百八十六條第四項及第五項之規定自明。本件再抗告人對於原裁定逕向本
院提起再抗告，無非謂：相對人指再抗告人利用拍賣程序於民國八十九年十月十六日
第一審法院第一次拍賣時以新台幣（下同）八百萬元之價額向第一審法院民事執行處
承受前開第三人顏清泉所有之坐落台南縣六甲鄉○○○段一六一之九號土地全部，因
再抗告人承受該筆土地之八百萬元金額即係其所受損害之金額，故為保全強制執行，
乃於同年十一月十五日聲請假扣押，就再抗告人所有之上開坐落台南縣下營鄉○○段
七二一號土地應有部分三分之一及其地上建物即台南縣下營鄉下營村下營十九鄰八二
五號房屋強制執行實施查封，惟迄未以侵權行為為由起訴請求損害賠償，因此再抗告
人依修正前民事訴訟法第五百二十九條第一項規定聲請命相對人限期起訴，第一審法
院予以准許，自屬正當。乃原法院未詳加調查，遽採相對人片面之詞，誤認相對人已
就其聲請假扣押查封再抗告人所有之上開房地，起訴請求損害賠償，將第一審法院裁
定廢棄，駁回再抗告人之聲請，適用法規顯有錯誤等語。惟查相對人聲請本件假扣押
之原因與事實理由為：再抗告人甲○○與第三人顏清泉串通製造假債權，即再抗告人
甲○○對第三人顏清泉聲請准許本票強制執行，於八十七年十月十二日經第一審法院
以票字第五一四四號民事裁定准許確定在案。再抗告人甲○○嗣於八十九年四月二十
七日以該本票裁定為執行名義，將相對人借用第三人顏清泉之名義信託登記為第三人
顏清泉所有之坐落台南縣六甲鄉○○○段一六一之九地號土地全部聲請強制執行（第
一審法院八十九年度執字第八六八六號），相對人乃於八十九年七月二十一日向第一
審法院提起八十九年度重訴字第三五二號確認債權不存在事件等訴訟，請求該二人負
損害賠償責任，及應回復他方損害發生前之原狀，即請求『確認再抗告人與第三人顏
清泉之間前開本票借貸債權新台幣︽下同︾一千零二十萬元不存在，及請求再抗告人
應撤回前開強制執行之聲請』。乃再抗告人竟利用拍賣程序，於八十九年十月十六日
第一審法院第一次拍賣時以八百萬元之價額向第一審法院民事執行處承受前開第三人
顏清泉所有之坐落台南縣六甲鄉○○○段一六一之九號土地全部，因再抗告人向第一
審法院民事執行處承受該筆土地，此金額即係相對人所受損害之金額，相對人為保全
強制執行，乃於八十九年十一月十五日向第一審法院聲請本件之假扣押裁定。」，然
再抗告人嗣於九十年一月四日又向第一審法院民事執行處具狀聲明放棄承受前開第三
人顏清泉所有之土地，並於九十年三月十九日第一審法院第三次拍賣時，因無人投標
而依強制執行法第九十五條第一項規定公告三個月亦無人應買，依強制執行法第九十
五條第二項規定，視為於九十年六月二十二日撤回第一審法院八十九年執字第八六八
六號之民事強制執行程序。因前開第三人顏清泉所有之土地，未因再抗告人聲明承受
而喪失，相對人自不能起訴請求再抗告人應賠償八百萬元，此為情事變更，且不能歸
責於相對人，相對人並無於八十九年度重訴字第三五二號確認債權不存在等事件再請
求判令再抗告人撤回八十九年執字第八六八六號強制執行聲請之必要，故相對人在上
開八十九年度重訴字第三五二號確認債權不存在等事件中就訴請再抗告人應撤回八十
九年執字第八六八六號強制執行聲請部分，於九十年七月十六日予以撤回，剩下請求
確認再抗告人與第三人顏清泉之間前開本票借貸債權一千零二十萬元不存在之訴訟，
並獲勝訴判決確定等情，業經原法院調取第一審八十九年度裁全字第六五二四號假扣
押裁定、八十九年度執全字第三五七四號假扣押執行卷、八十九年度重訴字第三五二
號確認債權不存在事件及八十九年度執字第八六八六號強制執行卷核閱無訛。是本件
相對人就前開假扣押之本案請求，已經先提起八十九年度重訴字第三五二號確認債權
不存在等事件訴訟，該訴訟第一項聲明請求「確認再抗告人與第三人顏清泉之間前開
借貸債權一千零二十萬元不存在（確認之訴）」，及第二項聲明請求「再抗告人應撤
回前開強制執行之聲請（給付之訴）」，僅因嗣後再抗告人承受前開拍賣土地後，又
聲明放棄承受權利，第一審法院以公告三個月期滿無人應買，依強制執行法第九十五
條第二項規定，視為於九十年六月二十二日撤回第一審法院八十九年執字第八六八六
號之民事強制執行程序，此項情事變更非可歸責於相對人，則相對人就前開訴訟第二
項聲明請求「再抗告人應撤回前開強制執行之聲請（給付之訴）」，已無再行訴訟請
求之必要，故相對人就前開訴訟第二項聲明請求部分撤回，剩下第一項聲明請求確認
再抗告人與第三人顏清泉之間前開借貸債權一千零二十萬元不存在之訴訟（該部分亦
經台南地院判決相對人勝訴確定在案），而非相對人未起訴，第一審法院率予裁定准
予命相對人限期起訴，自有未合。爰廢棄第一審裁定，駁回再抗告人在第一審之聲請
，核無不合，並無適用法規顯有錯誤之情形，尤無所涉及之法律見解具有原則上重要
性之情事。再抗告人逕向本院提起再抗告，揆諸首揭說明，自屬不應准許，其再抗告
難認為合法。
據上論結，本件再抗告為不合法。依民事訴訟法第四百九十五條之一第二項、第四百
八十一條、第四百四十四條第一項、第九十五條、第七十八條，裁定如主文。
中　　　華　　　民　　　國　　九十三　　年　　　一　　　月　　二十九　　日
                              最高法院民事第二庭
                                  審判長法官  曾　桂　香
                                        法官  劉　延　村
                                        法官  劉　福　聲
                                        法官  黃　秀　得
                                        法官  陳　國　禎
      右正本證明與原本無異
                                              書  記  官
中　　　華　　　民　　　國　　九十三　　年　　　二　　　月　　　十　　　日
                                                                        Ｋ
